【裁判字號】    89,訴,636
【裁判日期】    891103
【裁判案由】    違反槍砲彈藥刀械管制條例
【裁判全文】
臺灣臺北地方法院刑事判決                          八十九年度訴字第六三六號
    公  訴  人  臺灣臺北地方法院檢察署檢察官
    被      告  甲○○
    指定辯護人  乙○
右列被告因違反槍砲彈藥刀械管制條例案件，經檢察官提起公訴（八十九年度偵字第
五一九七號），乙○判決如左：
    主  文
甲○○未經許可，製造可發射子彈具有殺傷力之改造手槍，處有期徒刑陸年，併科罰
金新臺幣拾萬元，罰金如易服勞役，以新臺幣玖佰元即銀元佰元折算壹日；扣案仿
BERETTA廠半自動手槍之改造手槍壹支（槍枝管制編號：0000000000號、
含彈匣壹個）沒收。又未經許可，製造子彈，未遂，處有期徒刑壹年，併科罰金新臺
幣陸萬元，罰金如易服勞役，以新臺幣玖佰元即銀元佰元折算壹日；扣案不具殺傷
力之子彈捌顆均沒收。應執行有期徒刑陸年陸月，併科罰金新臺幣拾伍萬元，罰金如
易服勞役，以新臺幣玖佰元即銀元佰元折算壹日；扣案仿BERETTA廠半自動手槍之
改造手槍壹支（槍枝管制編號：0000000000號、含彈匣壹個）、子彈捌顆
均沒收。
    事  實
一、甲○○於民國八十七年間某日，在臺北縣三重市○○路某模型店，以新臺幣（下
    同）七千餘元之代價購得不具殺傷力之仿BERETTA廠半自動手槍製造之金屬玩具
    手槍一支及子彈六顆（同時獲贈子彈二顆）後，未經許可，在基隆市○○街八七
    巷三九之二號二樓住處，以鑿子、鐵鎚打通槍管，製造可發射子彈具有殺傷力之
    改造手槍一支（槍枝管制編號：0000000000號、含彈匣一個）；繼又
    將子彈八顆全部拆解，置入火藥，再裝回原金屬彈頭，製造子彈八顆，惟因未能
    擊發，不具殺傷力，而未能得逞。嗣於八十九年三月三日晚上十時許，在基隆市
    ○○街八七巷三九之二號二樓為警搜索查獲，並扣得上開改造手槍一支、子彈八
    顆。
二、案經臺北市政府警察局萬華分局報請臺灣臺北地方法院檢察署檢察官偵查起訴。
    理  由
一、訊據被告甲○○矢口否認製造可發射子彈具有殺傷力之改造手槍犯行，辯稱：扣
    案之槍枝是八十三、八十四年間向人購得，伊沒有改造云云。惟查：
（一）右揭事實，業據被告於警偵訊時坦承：該把槍是在二年前以代價七千元向三重
      市○○路一家模型店所購買：：，該把槍是我用鑿子將槍管阻片打通，並裝上
      鉛彈頭後裝上火藥擊發：：第二支是在二年前以鑿子鑿穿槍管等語（見八十九
      年三月三日警訊筆錄）；我在基隆地檢署偵查中的案子只是持有槍枝，並沒有
      改造槍枝：：，對鑑定報告沒有意見，確實一把已經改造完成，另一把還沒完
      成，只是玩具槍，另外那八顆子彈，彈頭已經裝上：：，我去三重市○○路上
      買了一把玩具手槍，把槍管內的金屬打掉，則槍管就可以通了，至於其他的零
      件在道具槍中都已經有了，我直接拿鑿子用鐵鎚把它打通：：，我知道本案是
      改造手槍罪，與基隆之持有改造手槍案件無法併案等語明確（見八十九年四月
      十二日偵訊筆錄）。乙○調查時亦供稱：我只有將一把槍槍管打通，因被阻片
      塞住，我將阻片打掉，是於八十七年在基隆市○○街八十七巷三十九之二號二
      樓打通槍管，子彈部分我八顆全部將之拆解，置入火藥，彈頭沒有改裝，是原
      來的彈頭等語在卷（見乙○八十九年六月二十七日訊問筆錄）。衡諸案發時之
      供述較少權衡利害得失，且不易其他事證之影響，較之於其後翻異之詞，自較
      可信，故除非可證明其更異之詞與事實更為相符，或其初供係虛偽者，自不得
      任意捨棄初供不採。本案被告警偵訊及乙○初訊時之自白係本於自由意識下之
      供述，各次供述情節互核相符，洵堪信實，其迄本案審理時改稱扣案之槍枝是
      八十三、八十四年間向人購得，並沒有改造云云，顯係圖卸刑責之詞，不足採
      信。
（二）此外，並有改造手槍一支（含彈匣一個）、子彈八顆扣案可資佐證。而扣案之
      改造手槍一支（槍枝管制編號：0000000000號，含彈匣一個）、子
      彈八顆，經送內政部警政署刑事警察局鑑驗結果認：送鑑義大利貝瑞塔改造手
      槍壹枝（槍枝管制編號：0000000000號），認係仿BERETTA廠半自
      動手槍製造之金屬玩具手槍換裝土造金屬槍管改造而成，機械性能良好，可擊
      發適用子彈，認具殺傷力；送鑑改造子彈捌顆，認均係由玩具子彈改造而成（
      具直徑約八．八ＭＭ之金屬彈頭），採樣顆試射，均無法擊發，認均不具殺
      傷力，亦有該局八十九年三月八日刑鑑字第二七八四二號鑑驗通知書附卷可稽
      。
（三）被告基於製造子彈之意思，著手改造玩具子彈八顆，經送鑑定後因未能擊發而
      不具殺傷力，惟其既已製造具殺傷力之改造手槍，而扣案之子彈於查扣時係置
      入該具殺傷力之改造手槍彈匣內，被告亦供承改造子彈之目的在於欲試打看看
      等語（見乙○八十九年十月二十日審判筆錄），顯見被告對於製造具殺傷力子
      彈之犯罪構成事實主觀上有此認識，客觀上並有開始實行此一構成事實之行為
      ，雖因扣案子彈因製造過程有誤未能擊發而不具殺傷力，致未能得逞，惟被告
      既已著手製造子彈，所為應屬製造子彈未遂行為。
  綜上所述，本案事證明確，被告製造槍枝既遂及製造子彈未遂犯行均堪認定，應依
  法論科。
二、按被告犯罪後，槍砲彈藥刀械管制條例第十一條第一項業於八十九年七月五日修
    正，由「未經許可，製造、販賣或運輸第四條第一款所稱其他可發射金屬或子彈
    具有殺傷力之各式槍砲者，處五年以上有期徒刑，併科罰金新臺幣一千萬元以下
    罰金」修正為「未經許可，製造、販賣或運輸第四條『第一項』第一款所稱其他
    可發射金屬或子彈具有殺傷力之各式槍砲者，處五年以上有期徒刑，併科罰金新
    臺幣一千萬元以下罰金」，法定刑並未變更，惟論罪法條文字既有變更，仍屬法
    律變更，應適用修正後之規定。被告改造玩具手槍為可發射子彈具有殺傷力之手
    槍，核其所為，係犯槍砲彈藥刀械管制條例第十一條第一項未經許可製造可發射
    子彈具有殺傷力之槍枝罪；另被告著手改造玩具子彈八顆，雖因子彈製造過程有
    誤未能擊發而不具殺傷力，致未能得逞，惟被告既已著手製造子彈，應成立製造
    子彈未遂罪，核其所為，係犯槍砲彈藥刀械管制條例第十二條第五項、第一項之
    未經許可製造子彈未遂罪。其製造槍枝、子彈後持有槍枝、子彈之低度行為應為
    製造之高度行為所吸收，不另論罪。被告製造八顆子彈未遂行為，係基於同一製
    造子彈犯意下之接續行為，僅侵害一個法益，只論以一罪。其所犯上開二罪之間
    ，犯意各別，罪名不同，應分論併罰之；公訴人認有牽連關係，容有未洽，併此
    敘明。被告雖已著手製造子彈行為之實施，惟未生製造具殺傷力子彈之既遂結果
    ，其犯罪尚屬未遂，爰依刑法第二十六條前段之規定，按既遂之刑度減輕其刑。
    爰審酌具殺傷力之改造手槍屬高度危險物品，擅自製造並持有該物影響社會治安
    甚鉅，動輒可致人傷亡，被告製造具殺傷力之改造手槍後猶執迷不悟，不依法報
    繳槍枝，擁槍自重，且著手製造子彈，然未具殺傷力之危害程度，並酌量其犯罪
    後原坦承犯行，惟嗣後飾詞圖卸，暨其生活狀況、品行、智識程度、犯罪之動機
    、目的、手段等一切情狀，就上開二罪各量處如主文所示之刑，並定其應執行之
    刑及諭知罰金易服勞役之折算標準。又按槍砲彈藥刀械管制條例第十九條第一項
    對犯同條例第七條、第八條、第十條、第十一條、第十二條第一項至第三項、第
    十三條第一項至第三項之罪，經判處有期徒刑者，不問行為人有無預防矯治其社
    會危險性之必要，一律宣付強制工作三年之規定，因限制其中不具社會危險性之
    受處分人之身體、自由部分，其所採措施與所欲達成預防矯治之目的及所需程度
    ，不合憲法第二十三條所定之比例原則，經司法院大法官會議釋字第四七一號解
    釋認應自該解釋公布之日即八十七年十二月十八日起不予適用，而犯該條例第十
    九條第一項所列舉之罪，應依個案情節是否符合比例原則，斟酌刑法第九十條第
    一項規定要件，依職權宣告保安處分，司法院大法官會議釋字第四七一號著有解
    釋可資參照；而依憲法第八條規定之意旨，限制人民身體自由之處置，須以法律
    定之，其執行亦應分別由司法、警察機關或法院依法定程序為之；而立法機關於
    制定法律時，其內容必須符合憲法第二十三條所定之要件，亦即對於人身自由之
    處罰，有多種處罰手段可供適用時，除應選擇其最易於回歸社會營正常生活者外
    ，其處罰程度與所欲達到目的之間，並須具合理適當之關係，俾貫徹現代法制國
    家保障人身自由之基本原則；而保安處分之措施亦含社會隔離、拘束身體自由之
    性質，其限制人民之權利，實與刑罰同，自應受比例原則之規範，使保安處分之
    宣告，與行為人所為行為之嚴重性、行為人所表現之危險性，及對行為人未來行
    為之期待性相當；另保安處分中之強制工作，旨在對嚴重職業性犯罪及欠缺正確
    工作觀念或無正常工作因而犯罪者，強制其從事勞動，學習一技之長及正確之謀
    生觀念，使其日後重返社會，能適應社會生活，以達教化與治療之目的。
    查本件被告雖非法製造槍彈，惟其前因持有手槍，業經臺灣高等法院於八十九年
    八月二十九日以八十九年度上訴字第二五三五號判處有期徒刑二年，併科罰金新
    臺幣貳拾萬元，並諭知於刑之執行完畢或赦免後，令入勞動場所，強制工作三年
    ，有該判決附於乙○卷可稽；參酌保安處分執行法第四條之一第一項第四款：「
    宣告多數強制工作，期間相同者，執行其一」之規範意旨；及上開司法院大法官
    會議釋字第四七一號解釋意旨，乙○認無必要對被告再宣付強制工作，爰不另為
    保安處分之諭知，附此敘明。扣案仿BERETTA廠半自動手槍之改造手槍壹支（槍
    枝管制編號：0000000000號、含彈匣壹個）係違禁物，應依刑法第三
    十八條第一項第一款宣告沒收；另扣案不具殺傷力之子彈八顆，係供犯罪所用之
    物，且為被告所有，業據被告供陳在卷，爰依刑法第三十八條第一項第二款諭知
    沒收。
三、公訴意旨另以：被告於八十八初某日，在臺北縣三重市○○路之玩具槍模型店購
    得仿BERETTA廠半自動手槍製造之金屬玩具手槍一支後，將之攜至桃園縣中壢市
    ○○○街二十之三號十一樓藏放，嗣於八十九年三月三日晚上八時三十分許，在
    上址為警查獲，並扣得貝瑞塔玩具手槍一把（含彈匣及零組件，不含槍管），因
    認被告另涉有槍砲彈藥刀械管制條例第十一條第五項製造具有殺傷力之手槍未遂
    罪嫌云云。經查：被告固於警訊時供述：該改造貝瑞塔手槍槍管是我在半年前，
    在基隆市南榮公墓試射時裂開後就丟棄，該槍是八十八年初以代價六千元向三重
    市○○路的一家模型店所購買的，我是直接將槍管內阻片打通，並將子彈頭裝上
    鉛彈頭，並裝上火藥擊發，是在八十八年初鑿穿槍管等語（見八十九年三月三日
    警訊筆錄）；於乙○審理時供述：該手槍我有打通阻片，是在中壢市改造的等語
    （見乙○八十九年十月二十日審判筆錄）；惟其於檢察官偵訊時否認改造該槍枝
    ，供稱：對鑑定報告沒意見，確實一把已經改造完成，另外一把還沒完成，只是
    玩具槍等語明確（見八十九年四月十二日偵訊筆錄）；於乙○調查時亦供稱：我
    只有將一把槍槍管打通，另一把槍沒有改造等語在卷（見八十九年六月二十七日
    訊問筆錄）；參諸該槍枝送請內政部警政署刑事警察局鑑驗結果認：送鑑義大利
    貝瑞塔改造手槍壹枝（槍枝管制編號：0000000000號），認係仿BERE
    -TTA廠半自動手槍製造之金屬玩具，經檢視，未發現改造之情形，惟欠缺槍管，
    依現狀，認不具殺傷力，有該局八十九年三月八日刑鑑字第二七八四二號鑑驗通
    知書在卷可憑。是本案除被告前後供述不一致之自白外，並無事證足佐其確有改
    造扣案之義大利貝瑞塔改造手槍（槍枝管制編號：0000000000號）之
    行為。此外，復查無其他積極證據足資證明被告涉犯公訴人所指之製造具有殺傷
    力之手槍未遂罪嫌，自不得以被告前後不一之自白，作為有罪判決之唯一依據，
    此部分不能證明被告犯罪，原應為無罪之諭知，惟公訴意旨認此部分與前開未經
    許可製造可發射金屬或子彈具有殺傷力之槍砲罪部分有連續犯之裁判上一罪關係
    ，爰不另為無罪之諭知，附此敘明。
據上論斷，應依刑事訴訟法第二百九十九條第一項前段，槍砲彈藥刀械管制條例第十
一條第一項、第十二條第五項、第一項，刑法第十一條前段、第二條第一項前段、第
二十六條前段、第五十一條第五款、第七款、第四十二條第二項、第三十八條第一項
第一款、第二款，罰金罰鍰提高標準條例第二條，現行法所定貨幣單位折算新臺幣條
例第二條，判決如主文。
本案經檢察官莊俊仁到庭執行職務
中      華      民      國    八十九    年      十一      月     三     日
                                    臺灣臺北地方法院刑事第四庭
                                        法  官  吳靜怡
右正本證明與原本無異。
如不服本判決，應於判決送達後十日內，向乙○提出上訴狀。
                                        書記官  李春松
中      華      民      國     八十九   年       十一     月      九    日
附錄本案論罪科刑法條全文：
槍砲彈藥刀械管制條例第十一條第一項
未經許可，製造、販賣或運輸第四條第一項第一款所稱其他可發射金屬或子彈具有殺
傷力之各式槍砲者，處五年以上有期徒刑，併科新臺幣一千萬元以下罰金。
槍砲彈藥刀械管制條例第十二條第一項、第五項
未經許可，製造、販賣或運輸子彈者，處一年以上七年以下有期徒刑，併科新台幣五
百萬元以下罰金。
第一項至第三項之未遂犯罰之。


司法院資訊處製作；財團法人民間司法改革基金會備份。
